【裁判字號】    97,苗簡,355
【裁判日期】    970916
【裁判案由】    塗銷所有權移轉登記
【裁判全文】
臺灣苗栗地方法院民事簡易判決         97年度苗簡字第355號
原      告  乙○○
                        7弄1.
訴訟代理人  戊○○
被      告  丙○○
                        9號9.
訴訟代理人  丁○○
                        5號9.
上列當事人間請求塗銷所有權移轉登記事件，本院於民國97年8
月26日言詞辯論終結，判決如下：
    主  文
原告之訴駁回。
訴訟費用新台幣肆仟伍佰貳拾元由原告負擔。
    事實與理由
一、原告主張：原告與被告自民國86年起至96年間，係同居及法
    拍屋標購之委任人與受委任人關係，期間原告因經營不動產
    仲介買賣，為求營運方便，由原告出資並口頭委任被告代理
    向法院標購法拍屋，一旦標得不動產後，原告為作業單純起
    見，即將標得不動產之權狀委託代書甲○○保管，同時被告
    亦將印鑑章及印鑑證明交付該代書，以利隨時將不動產出售
    移轉與買主。原告於93年4 月14日出資新台幣（以下同）41
    6,000 元，口頭委任被告，以被告名義向本院標得建號苗栗
    縣頭份鎮○○段897 號權利範圍全部建物（即門牌號碼苗栗
    縣頭份鎮○○里○○鄰○○路6 號7 樓之6） ，及建物坐落之
    苗栗縣頭份鎮○○段681 之3 地號土地權利範圍10000 分之
    208 （下稱系爭房地），後因兩造感情不睦，合作關係破裂
    ，被告見有利可圖，遂教唆他人恐嚇原告，強行取走由原告
    保管之系爭房地所有權狀、系爭建物正門鑰匙等物。兩造長
    期合作，資金往來十分複雜，被告雖辯稱匯入30萬元的款項
    予原告，亦不能證明是被告請原告代為標購本件系爭房地之
    拍賣價款，且與系爭房地實際成交的價金不符合。系爭房地
    之登記所有權人雖為被告，實質上出資購買者係原告，原告
    僅係假借被告之名義，爰依民法第87條、第113 條及委任之
    法律關係提起本訴。並聲明：被告應將坐落苗栗縣頭份鎮○○段681 之3 地號土地權利範圍10000 分之208 及其上建號
    苗栗縣頭份鎮○○段897 號建物權利範圍全部（即門牌號碼
    苗栗縣頭份鎮○○里○○鄰○○路6 號7 樓之6） ，移轉登記
    返還與原告。
二、被告則以：系爭房地非由原告出資向法院標購，而係被告出
    資請原告協助向法院辦理標購事宜，因得標後第7 天才要付
    款給法院，被告於93年4 月14標得系爭房地後，即於93年4
    月21日自新竹市第三信用合作社匯款30萬元至原告帳戶，再
    由原告協助向法院交付拍賣價金。因兩造後續另有合作案件
    ，被告除上開30萬元外，分別於93年7 月30日匯款100 萬元
    、93年12月21日匯款180 萬元、95年3 月15日匯款150 萬元
    及95年9 月12日匯款80萬元至原告帳戶，標購系爭房地其餘
    不足款項，在兩造之後的合作案中，被告已補償給原告，是
    系爭房地係由被告出資向法院標得，並非由原告出資，被告
    更未受原告委託。又被告並無恐嚇原告之情事，系爭房地之
    舊所有權狀早已作廢，被告已重新申請所有權狀，且97年4
    月11日當日係由警察陪同被告，向原告拿回被告名下之汽車
    ，若原告有遭恐嚇之情事，應立即向到場之員警報案。至原
    告所提出兩造合作其他案件之資金往來證明，與本件無關等
    語置辯。並聲明：原告之訴駁回。
三、兩造不爭執事項：
  (一)被告於93年4 月21日有匯款30萬元至原告帳戶（見本院卷第
    75頁）。
  (二)原告就被告於93年7 月30日匯款100 萬元、93年12月21日匯
    款180 萬元、95年3 月15日匯款150 萬元及95年9 月12日匯
    款80萬元至原告帳戶之5 紙匯款單真正無意見（見本院卷第
    67頁）。
  (三)本院92年度執字第2625號執行事件拍賣之系爭房地，得標人
    為被告丙○○（見本院卷第77頁）。
四、按當事人主張有利於己之事實者，就其事實有舉證之責任；
    民事訴訟法第277 條前段定有明文。又民事訴訟如係由原告
    主張權利者，應先由原告負舉證之責，若原告先不能舉證以
    證實自己主張之事實為真實，則被告就其抗辯事實即令不能
    舉證，或其所舉證據尚有疵累，亦應駁回原告之請求，最高
    法院17年上字第917 號判例意旨可資參照。兩造就本院92年
    度執字第2625號拍賣不動產事件，所拍賣之系爭房地，得標
    人為被告丙○○1 節，均不爭執。原告主張其口頭委託被告
    以被告名義向法院標得系爭房地，兩造間為委任關係等情，
    則為被告所否認。原告就兩造間之委任關係應負舉證責任，
    經查：
  (一)原告主張拍得系爭房地之資金由其支出，係其委任被告以被
    告名義向法院標得系爭房地1 節，雖提出存摺影本1 份、日
    盛國際商業銀行支票簽發申請書2 紙為證（見本卷第15至18
    頁），並稱該2 紙支票上對方科目帳號係原告銀行之帳號，
    拍賣價款繳款人名義上雖為被告，但支票之款項均由原告帳
    戶轉入。惟原告自承兩造間原為同居關係，兩造間常有資金
    往來、資金調度很頻繁（見本院卷第39、76頁），且被告除
    於93年4 月21日有匯款30萬元至原告帳戶外，事後曾多次匯
    款至原告帳戶，均為原告所不否認，是縱被告繳納標得系爭
    房地之價款，係由原告帳戶轉入，然原告自承兩造間資金往
    來十分頻繁，而資金往來之原因甚多，可能係原告為被告代
    墊、兩造合夥標購或原告贈與被告，自難僅以繳款名義人為
    被告之2 紙支票，係由原告帳戶轉入款項，即認兩造間有成
    立以被告名義向法院標得系爭房地之委任契約。
  (二)另原告主張其委任被告，以被告名義向法院標得不動產後，
    被告立即將印鑑章、印鑑證明交與代書甲○○保管，以利原
    告隨時出售系爭房地，惟證人甲○○具結證稱：「（上開房
    地的權狀有曾經放在你那邊過嗎？）對於這件事我有印象曾
    經接過被告的一通電話，說有房子要委託我過戶，後續沒有
    辦理實質的手續，從那電話之後就沒有其他資訊了，日子也
    久了，我印象只有那通電話，後續的文件我都忘記了。（系
    爭房子、土地的權狀有無曾經放在你那裡？）因為案件多，
    我忘記了，我只有印象接過被告那通電話。（被告的印鑑證
    明有放在你那裡嗎？）我忘記了，我印象只有那通電話提到
    過戶，後續沒有談到，久了就忘記了。」等語（見本院卷第
    68頁），是原告亦未能舉證證明標得系爭房地後，被告曾交
    付印鑑章、印鑑證明至代書甲○○處，以供原告隨時處分系
    爭房地，則原告上開主張自難認為真實。
  (三)又原告主張被告以脅迫方式取回系爭房地權狀，然此縱係屬
    實，僅係被告事後取回放置於原告處所有權狀之情形，無從
    認定原告曾委託被告向法院標得系爭房地之事實。另原告聲
    請本院傳訊證人戊○○以證明被告有脅迫行為，惟證人戊○○於本院所為之證詞前後不一，甚且掩飾原告於開庭前曾到
    其家中談論至本院作證一事，證人戊○○先證稱：不知道標
    得系爭房地的錢由何人出，被告沒有跟我講過這件事等語（
    見本院卷第70頁），證人戊○○又證稱：被告有講過是原告
    拿錢出來買的，原告跟我講這些話時，被告有在場。今天是
    與原告一起來，來作證之前原告沒有找過我等語（見本院卷
    第73頁），證人戊○○先稱被告未曾與其談論系爭房地之事
    ，事後又稱被告曾向其表示系爭房地係由原告出錢，證人戊○○所述前後不符已難採信。又原告稱：今天來開庭之前有
    去找過證人戊○○，有去戊○○家打麻將，之前跟證人戊○○提到系爭房地由何人出錢時被告應該沒有在場等語（見本
    院卷第74、75頁），證人戊○○證述與原告所述亦明顯不符
    ，證人戊○○證述內容可信性有重大瑕疵，自不足採信。
  (四)至原告所提另筆房地買賣契約書，被告既抗辯該等房地買賣
    契約與本件無關，且該契約書中並無任何關於原告委託被告
    標買系爭房地之記載，是尚難以上開買賣契約書之出賣人或
    買受人為被告，即推認系爭房地係由原告委託被告向法院標
    得。
  (五)另原告主張假借被告名義係通謀虛偽意思（見本院卷第60頁
    ），依民法第87條及第113 條之規定，請求被告移轉登記系
    爭房地與原告，被告既抗辯系爭房地非受原告委託以被告名
    義購買，原告就兩造間如何通謀而為虛偽之意思表示，又未
    明確主張，更未舉證證明，是原告此部分之主張，亦無足取
    。
五、綜上，原告未能舉證證明兩造間有委託以被告名義向法院標
    得系爭房地之委任契約，復未舉證證明兩造間有何通謀虛偽
    意思表示，原告上開主張自難信為真實。從而，原告依委任
    關係、民法第87條、第113 條規定，請求被告移轉系爭房地
    之所有權與原告，為無理由，應予駁回。
六、本件事證已臻明確，兩造其餘攻擊防禦方法及所提證據，均
    核與本件判決結果不生影響，爰不予一一論述，附此敘明。
七、據上論結，本件原告之訴為無理由，依民事訴訟法第78條，
    判決如主文。
中    華    民    國    97    年    9     月    16    日
                  民事庭法  官  吳國聖
以上正本係照原本作成。
如對本判決上訴，須於判決送達後20日內向本院提出上訴狀。
                        書記官  葉俊宏
中    華    民    國    97    年    9     月    16    日


司法院資訊處製作；財團法人民間司法改革基金會備份。
